臺灣板橋地方法院刑事裁定　　　　　 100年度交聲字第3286號
原處分機關　交通部公路總局臺北區監理所板橋監理站
異　議　人
即受處分人　林通明
上列受處分人因違反道路交通管理處罰條例等事件，對於交通部
公路總局臺北區監理所板橋監理站民國100 年9 月27日板監裁字
第裁41-1AF933225號所為之裁決處分（原舉發案號：臺北市政府
交通局100 年6 月29日北市交停字第1AF933225 號）聲明異議，
本院裁定如下：
    主  文
異議駁回。
    理  由
一、原處分意旨略以：異議人即受處分人林通明所有之車牌號碼
    J9U-877 號重型機車，於民國100 年6 月24日10時10分許，
    於臺北市○○○路○ 段200 號週邊，因有「在設有禁止停車
    標誌之處所停車」之違規行為，經臺北市停車管理工程處交
    通助理員以100 年6 月29日北市交停字第1AF933225 號逕行
    舉發。嗣經原處分機關於100 年9 月27日以板監裁字第裁41
    -1AF933225號裁決書，爰依道路交通管理處罰條例第56條第
    1 項第4 款之規定裁處新臺幣（下同）600 元罰鍰等語。
二、本件異議意旨略以：異議人於100 年6 月24日10時7 分許至
    銀行辦理轉帳，在此處停放經車不到10分鐘，且異議人停放
    機車之位置未設停車格原因可能是該處有人孔槽蓋，依規定
    不得劃停車格，但見別處如羅斯福路3 段224 號及18號前之
    人行道上機車合法停車格內均各有1 人孔蓋，為何設置會不
    一致，此處可劃入，他處卻違法。再者銀行前，理應方便至
    銀行辦事者方便停車，故請給予免罰云云。
三、按汽車駕駛人停車時，在設有禁止停車標誌、標線之處所停
    車者，處新臺幣（下同）600 元以上1,200 元以下罰鍰，道
    路交通管理處罰條例第56條第1 項第4 款定有明文。且前項
    情形，交通勤務警察、依法令執行交通稽查任務人員或交通
    助理人員，應責令汽車駕駛人將車移置適當處所；如汽車駕
    駛人不予移置或不在車內時，得由該交通勤務警察、依法令
    執行交通稽查任務人員或交通助理人員為之，道路交通管理
    處罰條例第56條第3 項另有明文；再者，汽車駕駛人之行為
    有違規停車，或違規停車而駕駛人不在場，經以科學儀器取
    得違規證據資料，當場不能或不宜攔截製單舉發者，得對汽
    車所有人逕行舉發之；至前項逕行舉發，應記明車輛牌照號
    碼、車型等可資辨明之資料，查明汽車所有人姓名或名稱、
    住址後，製單舉發處罰之，道路交通管理處罰條例第7 條之
    2 第1 項第7 款及第4 項亦有明文。次按人行道係專供行人
    行走之處，倘於該處臨時停車或停車，勢將妨礙行人通行之
    順暢，是除道路主管機關視人行道寬度或斟酌各路段設置必
    要性等情況，於人行道劃設之機慢車停放區外，任何駕駛人
    或用路人均不得恣意將車輛停放於人行道上，從而，人行道
    本即不待主管機關劃設或設置標線、標誌以明示禁止駕駛人
    或用路人為上開行為，若主管機關有所劃設或設置者，亦僅
    具再次提醒、督促駕駛人或用路人，注意法律明文禁止在人
    行道臨時停車或停車之作用（臺灣高等法院高雄分院99年度
    交抗字第598 號裁定意旨參照），此由上揭交通安全規則第
    111 條第1 項第1 款規定，並未以設置禁止停車標誌為要件
    ，亦可明悉。
四、經查：
  (一)異議人即受處分人林通明所有之車牌號碼J9U-877 號重型機
    車，於100 年6 月24日10時10分許，在臺北市○○○路○ 段
    200 號週邊，因有「在設有禁止停車標誌之處所停車」之違
    規，為交通助理員製單逕行舉發等情，有臺北市停車管理工
    程處100 年7 月13日北市停管字第10033201200 號函1 紙、
    臺北市政府交通局100 年6 月29日北市交停字第1AF933225
    號舉發違反道路交通管理事件通知單通知聯影本、異議人機
    車停車處相關位置、標誌設施示意圖各1 份及採證照片、現
    場照片、禁止停車標誌照片共8 張在卷可稽，而異議人於聲
    明異議狀及本院訊問時亦自承其車輛係停放於處，是異議人
    所有之前開重型機車於前揭時、地，確有「在設有禁止停車
    標線之處所停車」之違規事實，堪以認定。
  (二)至異議人雖以前詞置辯，惟觀諸卷附採證照片所示，系爭機
    車停放處設有禁止停車標誌、附牌及標線，附牌上註明「騎
    樓．人行道禁止停車」等字樣說明禁停範圍，並以雙向箭頭
    指示禁停路段，用以告示該「禁止停車標誌」左右範圍內之
    人行道、騎樓，均屬禁止停車處所，不得停放車輛；而紅實
    線設於路側，用以禁止臨時停車，則為道路交通標誌標線號
    誌設置規則第149 條第1 項第1 款所明定。又依前述照片所
    示，該標誌、附牌、標線均清晰可辨，並無模糊不清或遭遮
    蔽致無以辨識之情形，則在此情形下，一般人於停車前稍加
    查看，應即可知悉。再者，臺北市逐步推動機車退出騎樓、
    人行道之措施已行之有年，其目的在於改善目前人行道及騎
    樓停放機車，影響行人通行順暢及安全之問題，使人行道有
    足夠空間供行人通行。異議人停放機車之地點係於人行道地
    磚上，此有舉發照片可證，本屬於供行人通行之人行道範圍
    ，而人行道係專供行人行走之處，依法本非供駕駛人停車之
    處所，除主管機關視人行道寬度等情況而於人行道劃設之機
    慢車停放區（機車停車格）外，人行道上不得停車，違反者
    自屬違反道路交通管理處罰條例之規定，而應予處罰。依舉
    發照片以觀，異議人所有之車號J9U-877 號機車明顯停放於
    機車停車格外之人行道上，即使無禁止停車標誌，駕駛人仍
    不得停放機車。從而，本件異議人有停車處所不依規定之違
    規行為，已堪認定。
  (三)又異議人辯稱臺北市○○○路○ 段224 號及18號前之人行道
    上機車合法停車格內均各有1 人孔蓋，其於本件之停車處亦
    有人孔蓋，為何不能繪設機車停放格，顯有不一致，惟經原
    舉發機關以100 年10月14日北市停管字第10034594900 號函
    稱：「至林君反映本市○○○路○ 段200 號電信人孔蓋未繪
    設機慢車停放區○○○○道路交通標誌標線號誌設置規則第
    190 條規定，汽缸總排氣量未滿550 立方公分之機器腳踏車
    停放線長為2 至2.5 公尺、寬為1 至l.5 公尺；另上開地點
    因設有公共使用之桿柱，影響車輛停放安全，且桿柱至花臺
    間距未達1 公尺以上，尚不符前揭劃設原則，爰未規劃機慢
    車停放區與地上是否人孔蓋無關。」等語，有臺北市停車工
    程處100 年10月14日北市停管字第10034594900 號函1 份附
    卷可稽。再者關於道路停車之規劃設置及管理，係屬交通主
    管機關之權責，主管機關得考量道路情況、車輛流量、駕駛
    人需要等諸多因素通盤加以規劃設置，並隨時檢討，適時加
    以修正，並非法院所得置喙。人民對停車規劃雖得加以建議
    ，惟道路交通標誌、標線一經交通主管機關劃設後，於依法
    變更前，人民即有遵守主管機關所設之停車時間、位置、方
    式、車種等規定之義務，尚不得以其主觀意見，逕認停車之
    規劃不當，而任意違反。否則，將使停車次序紊亂，嚴重危
    及道路秩序及用路人之權益，自不待言，故異議人前開所辯
    ，顯無理由。
五、綜上所述，本件異議人所涉前開違規事實，事證明確，原處
    分機關依道路交通管理處罰條例第56條第1 項第4 款規定，
    裁處異議人罰鍰600 元，核無違誤。本件異議人之異議為無
    理由，應予駁回。
六、應依道路交通管理處罰條例第87條第2 項，道路交通事件處
    理辦法第18條，裁定如主文。
中    華    民    國   100    年    12    月    27    日
                  刑事第二十庭  法  官  傅明華
上列正本證明與原本無異。
如不服本裁定應於送達後5日內向本院提出抗告狀。（須附繕本
）。
                                書記官  蔡一如
中    華    民    國   100    年    12    月    27    日